臺灣高等法院刑事判決
110年度上訴字第2826號
上  訴  人  
即  被  告  陳明仁


選任辯護人  徐紹鈞律師（法扶律師）          
上列上訴人即被告因違反毒品危害防制條例案件，不服臺灣新北
地方法院110年度訴字第110號，中華民國110年3月31日第一審判
決（起訴案號：臺灣新北地方檢察署109年度偵字第44317號、11
0年度偵字第2945號），提起上訴，本院判決如下：
    主  文
上訴駁回。
    事實及理由
一、本案經本院審理結果，認原審以上訴人即被告陳明仁犯毒品
    危害防制條例第4條第2項販賣第二級毒品罪，共3罪；就原
    判決犯罪事實二部分與WULAN DARI、真實姓名年籍不詳之「
    陳世豪」（下稱「陳世豪」）有犯意聯絡及行為分擔，論以
    共同正犯，且因此部分符合毒品危害防制條例第17條第2項
    偵審自白之要件，予以減輕其刑；就原判決犯罪事實一、二
    部分再均依刑法第59條規定減輕刑度，原判決犯罪事實二部
    分依法遞減後，就其所為犯行分別量處有期徒刑5年4月、5
    年4月、3年，並定應執行刑為有期徒刑6年，另就扣案第二
    級毒品甲基安非他命（含包裝袋4只，驗餘淨重共1.44公克
    ）宣告沒收銷燬，扣案OPPO牌行動電話1支（含SIM卡1張）
    宣告沒收，未扣案犯罪所得新臺幣（下同）1萬7000元宣告
    沒收或追徵，核其認事用法及量刑均無不當，應予維持，並
    引用第一審判決書記載之事實、證據及理由（如附件）。
二、被告上訴意旨略以：原判決犯罪事實一部分我否認犯罪，我
    每次都是跟何佳倩收取成本價1000元，並沒有賺取價差，原
    判決不應沒收此部分犯罪所得2000元；原判決事實二部分我
    承認犯罪，我每次的毒品來源都是陳世豪，請求依毒品危害
    防制條例第17條第1項規定減輕刑度，並均依毒品危害防制
    條例第17條第2項、刑法第59條規定遞減刑度云云。
三、經查：
  ㈠被告分別為下列犯行，業經原判決論述明確，原判決並已就
    被告關於犯罪事實一部分所持辯解予以駁斥：
　⒈被告知悉甲基安非他命是屬於毒品危害防制條例規定之第二
    級毒品，依法不得販賣，竟基於意圖營利而販賣第二級毒品
    之犯意，使用其所持用OPPO牌手機內之LINE通訊軟體與何佳
    倩達成買賣第二級毒品甲基安非他命之交易合意後，於如原
    判決附表所示之交易時間，在如原判決所示之交易地點，以
    如原判決附表所示之交易方式，交易如原判決附表所示數量
    及價格之第二級毒品甲基安非他命。
　⒉被告、WULAN DARI及「陳世豪」均知悉甲基安非他命是屬於
    毒品危害防制條例規定之第二級毒品，依法不得販賣，竟仍
    共同基於意圖營利而販賣第二級毒品之犯意聯絡，於民國10
    9年11月3日，先由WULAN DARI以LINE通訊軟體與KUSWORO聯
    繫第二級毒品甲基安非他命交易事宜，雙方達成交易合意後
    ，WULAN DARI隨後透過LINE通訊軟體與被告持用之OPPO牌手
    機聯繫，約定由被告攜帶8.5公克之第二級毒品甲基安非他
    命，再由二人一同前往KUSWORO指定地點交易，故於翌日即1
    09年11月4日上午5時許，「陳世豪」搭載被告及WULAN DARI
    ，前往彰化縣○○鄉○○路000號旁之巷子，以1萬5000元之價格
    ，販賣8.5公克之第二級毒品甲基安非他命予KUSWORO。
  ㈡關於原判決犯罪事實一部分，被告雖辯稱其毒品來源為陳世
    豪，其每次都是跟何佳倩收取成本價1000元，並沒有賺取價
    差，而否認此部分販賣第二級毒品甲基安非他命2次之犯行
    云云；然查：
　⒈臺北市政府警察局刑事警察大隊雖依據被告之供述而查獲陳
    世豪、SUSANTI，且SUSANTI供稱被告有向陳世豪購買第二級
    毒品甲基安非他命，但陳世豪經員警移送販賣第二級毒品甲
    基安非他命之對象為MUHTARUDIN（盧釘），檢察官起訴陳世
    豪販賣第二級毒品甲基安非他命之對象則為MUHTARUDIN（盧
    釘）、EKO HARTANTO（但多），交易時間分別為109年7月9
    日至16日間、110年4月2日，有臺北市政府警察局刑事警察
    大隊110年9月8日北市警刑大一字第1103011581號函暨所附
    陳世豪、SUSANTI警詢筆錄、刑事案件報告書、本院公務電
    話查詢紀錄表、臺灣新北地方檢察署（下稱新北地檢署）11
    0年度偵字第15524號、第29656號起訴書可憑（見本院卷第7
    3頁至第103頁、第185頁至第190頁），與被告本件於109年1
    0月10日、同年月21日販賣第二級毒品甲基安非他命予何佳
    倩之犯行無關，已難認被告各次販賣予何佳倩之第二級毒品
    甲基安非他命來源確係陳世豪，而陳世豪經本院合法傳喚、
    拘提又未能如期到庭，無法確認陳世豪是否有提供第二級毒
    品甲基安非他命予被告及提供之價格為何（見本院卷第145
    頁至第149頁、第167頁、第173頁至第181頁、第191頁至第1
    95頁、第231頁、第253頁至第269頁），自難在無其他積極
    事證可佐證之情形下，逕認被告供稱其毒品來源為陳世豪，
    其每次僅跟何佳倩收取成本價1000元，沒有賺取價差云云可
    採。
　⒉按販賣第二級毒品甲基安非他命係屬嚴重違法行為，非可公
    然為之，且有其獨特之販售通路及管道，本無一定之公定價
    格，並可任意分裝或增減其份量，而每次買賣之價量，可能
    隨時依雙方關係之深淺、資力、需求程度及對行情之認知、
    貨源是否充裕、查緝是否嚴密、購買者被查獲時供述毒品來
    源之可能性，進而為各種不同之風險評估，機動調整而異其
    標準，非可一概而論，而買受毒品之人通常亦難以探知販毒
    者所賺取利潤幾何，是販賣毒品之利得，除販毒者就每次販
    入或賣出之毒品價格、數量及純度等項，俱臻詳記載成本利
    得並明確供述外，委難察得實情。然因毒品非但對個人身心
    戕害甚鉅，對社會秩序亦潛藏有高度危險，治安機關對於販
    賣毒品之犯罪行為，莫不嚴加查緝，各傳播媒體對於政府大
    力掃毒之決心與行動亦再三報導，致第二級毒品甲基安非他
    命取得不易而物稀價昂，苟無利可圖，自無甘冒刑事訴追風
    險而將價格昂貴、取得不易之第二級毒品甲基安非他命無端
    供應他人之理。依證人何佳倩證稱：我在雙十連假跟被告購
    買第二級毒品甲基安非他命，幾公克我不知道，價格是2000
    元，被告把毒品放在他自己套房門口外的梳妝台抽屜叫我自
    己去拿，但我當時只有放1000元在抽屜裡，第二次購買時間
    是109年10月21日，買1000元，被告也是先把毒品放在他自
    己套房門口外的梳妝台抽屜叫我自己去拿，我拿了之後就把
    1000元放在抽屜裡，10月24日我原本還要再跟被告購買毒品
    ，我有先放1000元在抽屜，後來我發現1000元被拿走，被告
    卻沒有放毒品在抽屜裡，我不知道被告所給第二級毒品甲基
    安非他命的來源，我跟被告購買2次第二級毒品甲基安非他
    命，都是提出一個價錢，至於被告給我多少由他決定，我拿
    到後沒有秤過重量，但第一次有比較多，第二次少一點，之
    前的第二級毒品甲基安非他命都是我女朋友去跟盧釘買的，
    我用2000元跟被告購得的第二級毒品甲基安非他命跟我女朋
    友以2000元向盧釘購得的數量應該差不多，我當時跟被告的
    女朋友沒有任何交情，我在向被告第一次購買毒品後，被告
    曾經有拜託我照顧他女朋友，可能是他要出去有危險或什麼
    的，說照顧也沒有照顧，因為我平常都是上下班後就在家裡
    ，實際上什麼也沒有做，被告沒有跟我說過他賣我毒品中間
    有獲利多少，也沒說過賣我毒品是為了感謝我照顧他女朋友
    ，所以沒有賺我錢，我跟被告女朋友只有單純打招呼而已等
    語（見新北地檢署109年度偵字第44317號卷第44頁至第45頁
    、第189頁、臺灣新北地方法院110年度訴字第110號卷第178
    頁至第189頁），可知何佳倩向被告購買毒品之數量、價錢
    與他人以相同價錢購買毒品之數量相差無幾，渠等間之毒品
    交易過程又無基於何等特殊重要情誼或至親關係，而有特別
    優惠之處，被告實無甘冒風險，在不獲取任何報酬之情形下
    ，無端提供各次第二級毒品甲基安非他命予何佳倩之理，堪
    認被告主觀上均確有販賣第二級毒品甲基安非他命，並從中
    賺取差價以牟利之意圖。被告徒以前詞置辯，並不足採。
　㈢關於被告主張已供出上游為陳世豪部分：
　　依上開臺北市政府警察局刑事警察大隊110年9月8日北市警
    刑大一字第1103011581號函暨所附陳世豪、SUSANTI警詢筆
    錄、刑事案件報告書、本院公務電話查詢紀錄表、新北地檢
    署110年度偵字第15524號、第29656號起訴書所示（見本院
    卷第73頁至第103頁、第185頁至第190頁），陳世豪經起訴
    之犯罪時間、對象與被告本件於109年10月10日、同年月21
    日販賣第二級毒品甲基安非他命予何佳倩；於109年11月4日
    與WULAN DARI、「陳世豪」共同販賣第二及毒品甲基安非他
    命予KUSWORO之犯行均無涉，且陳世豪經本院合法傳喚、拘
    提均未能如期到庭，復於前述，自難認有因被告之供述而查
    獲其上游，而無從依毒品危害防制條例第17條第1項規定，
    就被告所為前開3次犯行予以減刑。
　㈣按犯第4條至第8條之罪於偵查及歷次審判中均自白者，減輕
    其刑，毒品危害防制條例第17條第2項定有明文。被告就原
    判決犯罪事實一部分，並未於偵查及歷次審判中均自白犯行
    ，核與毒品危害防制條例第17條第2項所定要件未合，即無
    從就此部分依該項規定減輕其刑。至原判決犯罪事實二部分
    ，因被告已於偵查、歷次審判中均自白犯罪，原判決亦已依
    毒品危害防制條例第17條第2項予以減刑，則被告猶執前詞
    提起上訴，即不足取。
　㈤再者，原判決已審酌被告所為原判決犯罪事實一所示犯行，
    為法定最輕本刑為有期徒刑10年以上之罪，衡酌上開毒品交
    易所販賣的數量分別僅為0.5公克，屬零星交易，重量輕微
    ，販賣對象亦僅為何佳倩1人，對社會造成的危害較稍低，
    無從與組織型毒販相提並論，因此如果與一般大盤毒梟或中
    盤者相同而均論以法定最低本刑之10年以上有期徒刑，不免
    過於嚴苛，不符合罪刑相當性及比例原則，而有情輕法重之
    問題；被告與WULAN DARI所為原判決犯罪事實二所示犯行，
    依毒品危害防制條例第17條第2項減刑後，法定最輕本刑仍
    為有期徒刑5年以上之重罪，考量二人所販售之第二級毒品
    甲基安非他命重量為8.5公克，雖非屬零星交易，然數量非
    多，且對象亦僅為KUSWORO1人，對社會造成的危害較中大盤
    商為低，而被告就此販賣行為於偵審程序均自白犯罪，足見
    惡性並非重大，倘仍處以5年以上之自由刑，不免過苛，有
    情輕法重之虞等節，就被告所為前開犯行均依刑法第59條之
    規定減輕其刑，就原判決犯罪事實二部分更依法遞減其刑。
    是被告仍執前詞上訴，亦無足取。
四、綜上，被告以前揭上訴意旨提起上訴，並無理由，應予駁回
    。
五、被告經本院合法傳喚，無正當之理由不到庭，爰不待其陳述
    ，為一造辯論判決。
據上論斷，應依刑事訴訟法第368條、第373條、第371條，判決
如主文。
本案經檢察官徐千雅提起公訴，檢察官侯名皇到庭執行職務。
中　　華　　民　　國　　111 　年　　2 　　月　　23　　日
                  刑事第四庭  審判長法　官  陳筱珮
                                    法　官  吳元曜
                                    法　官  羅郁婷
以上正本證明與原本無異。
如不服本判決，應於收受送達後20日內向本院提出上訴書狀，其
未敘述上訴之理由者並得於提起上訴後20日內向本院補提理由書
（均須按他造當事人之人數附繕本）「切勿逕送上級法院」。
                                    書記官  蔡易霖
中　　華　　民　　國　　111 　年　　2 　　月　　23　　日
附錄：本案論罪科刑法條全文
毒品危害防制條例第4條：
製造、運輸、販賣第一級毒品者，處死刑或無期徒刑；處無期徒
刑者，得併科新臺幣三千萬元以下罰金。
製造、運輸、販賣第二級毒品者，處無期徒刑或十年以上有期徒
刑，得併科新臺幣一千五百萬元以下罰金。
製造、運輸、販賣第三級毒品者，處七年以上有期徒刑，得併科
新臺幣一千萬元以下罰金。
製造、運輸、販賣第四級毒品者，處五年以上十二年以下有期徒
刑，得併科新臺幣五百萬元以下罰金。
製造、運輸、販賣專供製造或施用毒品之器具者，處一年以上七
年以下有期徒刑，得併科新臺幣一百五十萬元以下罰金。
前五項之未遂犯罰之。
　　　
附件　　　
臺灣新北地方法院刑事判決　　　　　　　110年度訴字第110號
公　訴　人　臺灣新北地方檢察署檢察官
被　　　告　陳明仁　男　民國00年0月00日生
                    身分證統一編號：Z000000000號
                    住○○市○○區○○街00號4樓
                    （現於法務部○○○○○○○○羈押中）
指定辯護人　蔡宗釗律師
被　　　告　WULAN DARI
                    女　民國00年0月0日生
                    護照號碼：MM000000號
                    居留證號碼：VD00000000號
                    （目前責付予內政部移民署專勤隊）  
指定辯護人　林唐緯律師
上列被告等因違反毒品危害防制條例案件，經檢察官提起公訴（
109 年度偵字第44317 號、110 年度偵字第2945號），本院判決
如下：
    主  文
陳明仁犯販賣第二級毒品罪，處有期徒刑5 年4 月。又犯販賣第
二級毒品罪，處有期徒刑5 年4 月。又共同犯販賣第二級毒品罪
，處有期徒刑3 年。應執行有期徒刑6 年。扣案之甲基安非他命
4 包（總驗餘淨重1.44公克）及其外包裝袋4 個均沒收銷燬，扣
案之OPPO牌手機1 支（含通話晶片卡1 枚）沒收，未扣案之犯罪
所得新臺幣1 萬7,000 元沒收，於全部或一部不能沒收或不宜執
行沒收時，追徵其價額。
WULAN DARI共同犯販賣第二級毒品罪，處有期徒刑3 年。未扣案
之犯罪所得新臺幣1,000 元沒收，於全部或一部不能沒收或不宜
執行沒收時，追徵其價額。
    事  實
一、陳明仁知悉甲基安非他命是屬於毒品危害防制條例規定之第
    二級毒品，依法不得販賣，竟基於意圖營利而販賣第二級毒
    品之犯意，使用其所持用OPPO牌手機內之LINE通訊軟體與何
    佳倩達成買賣第二級毒品甲基安非他命之交易合意後，於附
    表所示之交易時間，以附表所示之交易方式，在附表所示之
    交易地點，交易如附表所示數量及價格之甲基安非他命。
二、陳明仁、WULAN DARI及真實姓名、年籍均不詳之「陳世豪」
    （下逕稱「陳世豪」）均知悉甲基安非他命是屬於毒品危害
    防制條例規定之第二級毒品，依法不得販賣，竟仍共同基於
    意圖營利而販賣第二級毒品之犯意聯絡，於民國109 年11月
    3 日，先由WULAN DARI以LINE通訊軟體與KUSWORO 聯繫甲基
    安非他命交易事宜，雙方達成交易合意後，WULAN DARI隨後
    透過LINE通訊軟體與陳明仁持用之OPPO牌手機聯繫，約定由
    陳明仁攜帶8.5 公克之甲基安非他命，再由二人一同前往KU
    SW ORO指定地點交易，故於翌日即109 年11月4 日5 時許，
    由「陳世豪」搭載陳明仁及WULAN DARI，前往彰化縣○○鄉○○
    路000 號旁之巷子，以新臺幣（下同）1 萬5,000 元之價格
    販賣8.5 公克之甲基安非他命與KUSWORO 。
三、案經臺北市政府警察局刑事警察大隊報告臺灣新北地方檢察
    署（下稱新北地檢署）檢察官偵查起訴。
    理  由
壹、證據能力部分：
    按被告以外之人於審判外之陳述，雖不符刑事訴訟法第159
    條之1 至第159 條之4 之規定，而經當事人於審判程序同意
    作為證據，法院審酌該言詞陳述或書面陳述作成時之情況，
    認為適當者，亦得為證據。當事人、代理人或辯護人於法院
    調查證據時，知有刑事訴訟法第159 條第1 項不得為證據之
    情形，而未於言詞辯論終結前聲明異議者，視為有前項之同
    意，刑事訴訟法第159 條之5 定有明文。查本判決所引用被
    告以外之人於審判外作成之相關供述證據，雖屬傳聞證據，
    惟公訴人、被告陳明仁、WULAN DARI（下均逕稱其名）及其
    等辯護人於本院準備程序均表示同意作為證據，而未對證據
    能力有所爭執（見本院訴字卷第106 至109 頁），亦未於言
    詞辯論終結前聲明異議，本院審酌上開證據資料製作時之情
    況，尚無違法不當及證明力明顯過低之瑕疵，亦認為以之作
    為證據應屬適當，故認前揭證據資料均有證據能力。又本判
    決其餘所引用之非供述證據，查無違反法定程序取得之情形
    ，亦均認具證據能力。
貳、實體事項：
一、認定被告有罪的理由：
（一）陳明仁坦承有犯罪事實一之客觀事實，而其與WULAN DARI
      均坦承有犯罪事實二之事實（見本院訴字卷第199 頁），
      核與證人即購毒者何佳倩、KUSWORO （下均逕稱其名）在
      警詢及偵查中之證述及何佳倩於審理中之證述情節大致相
      符【見新北地檢署110 年度偵字第2945號卷（下稱偵字第
      2945號卷）第120 至122 頁、新北地檢署109 年度偵字第
      44317 號卷（下稱偵字第44317 號卷）第41、44至47、18
      8 至190 、253 頁、本院訴字卷第178 至189 頁】，並有
      何佳倩與陳明仁LINE對話紀錄翻拍照片【編號1-5 】、WU
      LAN DA RI 與陳明仁LINE對話紀錄翻拍照片、內政部移民
      署北區事務大隊臺北市專勤隊搜索扣押筆錄、扣押物品目
      錄表、何佳倩手機畫面翻拍照片、何佳倩與Chenggg 之LI
      NE對話紀錄翻拍照片【編號15-16 】、WULAN DARI手機畫
      面翻拍照片、自願受搜索同意書、現場及扣案毒品照片及
      GOOGLE地圖街景列印照片等件可以佐證（見偵字第4413號
      卷第49、51至52、54、85、87至97、157 、159 至163 、
      177 至178 頁、本院訴字卷第213 頁），足見陳明仁、WU
      LAN DARI之自白與客觀事實相符，可以採信。
（二）犯罪事實一部分，陳明仁有營利意圖：
   1、陳明仁雖坦承如附表編號1 、2 所示交易毒品的客觀事實
      ，但否認有營利意圖，辯稱：因為何佳倩當時是我的鄰居
      ，我請他幫忙照顧我當時的女友WULAN DARI，所以我是按
      照成本價販賣甲基安非他命給何佳倩，當作答謝他幫我照
      顧我女友云云。
   2、販賣毒品之所謂販賣行為，是指行為人基於營利之目的而
      販入或賣出毒品。因此主觀上有營利的意圖且客觀上有販
      賣的行為，就構成法律規定販賣毒品的要件，至於實際上
      是否已經獲利，則與構成要件無關。因此，在有償讓與他
      人的情形，倘若行為人一開始是基於營利的意思，並著手
      實施，而因故無法以高於購入之原價出售，最後不得不以
      原價或低於原價讓與他人時，仍屬販賣行為。而販賣毒品
      是屬違法行為，通常會低調且隱密的進行，市場上亦沒有
      所謂公定的價格，不論任何包裝，均可以任意分裝增減份
      量，而每次買賣之價量，亦可能隨時依雙方間之關係深淺
      、資力、需求量及對行情之認知、來源是否充裕、查緝是
      否嚴緊，購買者被查獲時供述購買對象之可能性風險之評
      估等，因而異其標準，並機動調整，因此販毒的價格並非
      可以一概而論。而販毒之利得除經行為人坦承犯行或價量
      俱臻明確之情形外，實在很難察得實情。然毒品物稀價昂
      ，取得不易，且買賣交易為政府嚴予取締之犯罪，依照一
      般人趨吉避兇的心態，如果不是有利可圖，應該不會冒著
      遭致重罪的風險，而平白無故地無償為毒品交易行為。縱
      或販毒之人從價差或量差中牟利方式不盡相同，但其意圖
      營利而非法販賣的主觀犯意通常是一樣的。因此，在無直
      接證據可以證明行為人有實際賺取價差的個案上，倘有間
      接證據即透過行為人與購毒者間之關係、往來情形、買賣
      價格與毒品重量是否符合行情等因素，可以確認販毒之人
      並非是按同一價量委買、轉售或無償贈與而欠缺營利意圖
      之情形，即能夠推認行為人就其販毒行為具有營利意圖。
   3、本案陳明仁雖辯稱是因曾經拜託何佳倩幫忙照顧其該時期
      時的女友WULAN DARI，為了感謝何佳倩，因此是以成本價
      出售甲基安非他命與何佳倩云云。然何佳倩於審理中到庭
      具結證稱：我沒有印象曾經看過WULAN DARI，陳明仁交付
      毒品給我的時候，也沒有拜託我任何事情，我當時知道陳
      明仁有女友，但我跟陳明仁女友沒有任何交情，雖然陳明
      仁曾經因移民署的人到我們租屋處查緝逃逸外勞，拜託我
      照顧他女友，但那是我向陳明仁第一次購買毒品之後的事
      情，而且我實際上什麼也沒有做，也沒有帶他女友去吃飯
      或買東西，我只有跟陳明仁女友在租屋處的走廊打過招呼
      而已，陳明仁當時也沒跟我說為了感謝我幫忙照顧他女友
      是以成本價賣我甲基安非他命等語（見本院訴字卷第179
      、182 、186 至189 頁），再對照WULAN DARI於審理中具
      結證稱：我沒有見過何佳倩，我跟陳明仁不是男女朋友關
      係，我只去找過陳明仁一次等語（見本院訴字卷第191 頁
      ），可知WULAN DARI根本不是陳明仁當時的女友，且何佳
      倩也對WULAN DARI沒什麼印象，更遑論何佳倩當時有照顧
      過WULAN DARI，所以陳明仁上開所辯，與事實差異甚大；
      而從何佳倩的證詞也可以知道，陳明仁雖曾拜託何佳倩照
      顧他當時的女友，但是那已經是在何佳倩向陳明仁購買毒
      品之後，與陳明仁所述為了感謝何佳倩的幫忙而以成本價
      售出甲基安非他命與何佳倩的說法時點不一致，況何佳倩
      證述其實際上並未照顧陳明仁女友，與陳明仁女友間也無
      特殊交情，難以想像陳明仁會為了感謝何佳倩而以成本價
      有償轉讓甲基安非他命給何佳倩；不僅如此，何佳倩更進
      一步證述：我用2,000 元向陳明仁購買甲基安非他命的數
      量，與我女友向盧釘以2,000 元購買的數量差不多等語（
      見本院訴字卷第186 頁），更可以推認陳明仁販賣與何佳
      倩的甲基安非他命價格，與其他販毒之人交易的行情大致
      相符，並無特別以成本價售與何佳倩的情形。是陳明仁上
      開所辯，無法採信。從而，既然陳明仁與何佳倩並無特殊
      私交，其販售與何佳倩的甲基安非他命毒品價格及數量又
      與其他販毒之人之行情相類，足證陳明仁就犯罪事實編號
      1 、2 所示之販毒行為，主觀上有營利意圖。
（三）就犯罪事實二部分，陳明仁、WULAN DARI在審理中分別坦
      承陳明仁可以獲得1 顆甲基安非他命的好處，WULAN DARI
      可以獲利1,000 元等情（見本院訴字卷第105 至106 頁）
      ，足以認定陳明仁、WULAN DARI販賣甲基安非他命與KUSW
      ORO 之犯行，主觀上有藉以營利的意圖。
（四）綜上，本件事證明確，陳明仁及WULAN DARI上開犯行均可
      認定，應依法論科。
二、論罪科刑：
（一）所犯法條及共犯關係：甲基安非他命是毒品危害防制條例
      第2 條第2 項第2 款所定的第二級毒品，依法不得持有及
      販賣。是核陳明仁、WULAN DARI所為，構成毒品危害防制
      條例第4 條第2 項的販賣第二級毒品罪。陳明仁、WULAN 
      DARI與「陳世豪」就犯罪事實二部分，有共同犯罪的意思
      聯絡，彼此之間也分擔犯罪行為的一部份，應該依刑法第
      28條之規定，論以共同正犯。
（二）罪數及競合關係：
   1、陳明仁及WULAN DARI在販賣甲基安非他命前持有甲基安非
      他命的行為，雖然也是一種違法行為，不過因為販賣第二
      級毒品罪的罪質與刑度都比持有第二級毒品罪重，而持有
      與販賣之間亦存在密切的伴隨關係，在法律評價上不應重
      複處罰，以免過度評價，所以應該認為陳明仁及WULAN DA
      RI販賣前持有第二級毒品的行為，為其等所犯販賣第二級
      毒品罪所吸收，均不再另外論罪。
   2、陳明仁所犯如犯罪事實一即附表編號1 至2 及犯罪事實二
      所示之3 次販賣第二級毒品罪3 罪，是出於各自獨立的犯
      罪意思，犯罪行為也可以截然區分，應該予以數罪併罰。
（三）刑之減輕：
   1、犯罪事實一部分，陳明仁無法適用毒品危害防制條例第17
      條第2 項規定：犯毒品危害防制條例第4 條至第8 條之罪
      於偵查及審判中均自白者，減輕其刑，毒品危害防制條例
      第17條第2 項定有明文。而依最高法院的解釋，所謂自白
      ，是行為人對自己的犯罪事實全部或關乎構成要件之主要
      部分為肯定供述的意思，倘行為人僅自白部分之事實，對
      於其餘犯罪事實仍然否認，就不能認為被告符合本條之減
      刑要件（最高法院109 年台上字第4315號判決意旨可資參
      照）。而構成販賣第二級毒品的要件，除了行為人有交付
      毒品的事實外，必須行為人就交付毒品的行為，另外具備
      營利意圖，也就是說，行為人可以透過交付毒品的行為從
      中賺取利差或得到某種好處，才會構成販賣第二級毒品罪
      ，否則單純交付毒品的無償行為，因為沒有額外得到任何
      好處，在法律評價上，僅會構成刑度較輕的轉讓毒品罪。
      從而，行為人若要自白涉犯販賣毒品罪，除須明白坦承有
      交付毒品的事實外，也必須坦承有藉此營利之意圖的事實
      ，才算是符合本條自白減刑的規定。雖然陳明仁於審理中
      坦承有客觀交易毒品的事實，但是否認有營利的主觀意圖
      ，已如前述，足見陳明仁就犯罪事實一編號1 、2 所示犯
      行，並未針對販賣毒品的主要構成要件事實為自白，依上
      開自白減刑規定的解釋，陳明仁就犯罪事實一編號1 、2 
      所示犯行，不符合自白減刑之要件。
   2、犯罪事實二部分，陳明仁、WULAN DARI均應依毒品危害防
      制條例第17條第2 項規定減輕其刑：陳明仁、WULAN DARI
      於偵查、本院準備程序及審理時，就犯罪事實二部分，均
      自白犯罪（見偵字第44317 號卷第278 至279 頁、偵字第
      2945號卷第217 至218 頁、本院訴字卷第105 、199 頁）
      ，是就犯罪事實二部分均應依毒品危害防制條例第17條第
      2 項規定減輕其刑。
   3、本案無適用毒品危害防制條例第17條第1 項規定之情形：
      毒品危害防制條例第17條第1 項規定：「犯第4 條至第8
      條、第10條或第11條之罪，供出毒品來源，因而查獲其他
      正犯或共犯者，減輕或免除其刑」，旨在鼓勵被告具體供
      出其上游供應人，以利進一步擴大查緝績效，揪出其他正
      犯或共犯，以確實防制毒品泛濫或更為擴散，並非使其藉
      此規定拖延訴訟。所謂「供出毒品來源，因而查獲」，是
      指具體提供與本案毒品來源有關之其他正犯或共犯資料，
      使調查或偵查犯罪之機關或公務員知悉而對之發動調查或
      偵查，並因此確實查獲其人及其犯行，倘僅具開始或移送
      偵查之嫌疑而已，即不符合本條項所稱之「查獲」要件。
      （最高法院110 年台上字第2016號判決意旨參照）。本案
      陳明仁雖於偵查程序曾經表示其販毒的毒品來源是「陳世
      豪」，但經本院向臺北市刑事警察大隊電問是否有因被告
      供述而查獲上游之情形，經回覆：陳明仁於109 年12月23
      日借詢筆錄中有供出上游為「陳世豪」，但目前「陳世豪
      」部分尚在偵查中，尚未移送地檢署等情，有臺北市政府
      警察局刑事警察大隊北市警刑大一字第1103004288號函稿
      及附件、本院公務電話紀錄表及調查筆錄影本附卷可佐，
      可知偵查機關雖依陳明仁之供述開啟調查程序，但尚未因
      陳明仁之供述而查獲其上游，依上開說明，本案即無毒品
      危害防制條例第17條第1 項減刑規定之適用。
   4、本案應適用刑法第59條規定減輕其刑：
 （1）法院於面對不分犯罪情節如何，概以重刑為法定刑者，當
      有情輕法重之情形時，在裁判時本有刑法第59條酌量減輕
      其刑規定之適用，以避免過嚴之刑罰（司法院大法官會議
      釋字第263 號解釋意旨參照）。也就是說，法院為避免刑
      罰過於嚴苛，在情輕法重的情況下，應合目的性裁量而有
      職權適用刑法第59條酌量減輕被告刑度的義務，另適用刑
      法第59條酌量減輕其刑時，仍應參考同法第57條所列舉10
      款事由加以審酌（最高法院70年度第6 次刑事庭會議決議
      參照）。而販賣第二級毒品罪之法定刑為「無期徒刑或10
      年以上有期徒刑，得併科1,500 萬元以下罰金」，然同為
      販賣第二級毒品，其原因動機不一，犯罪情節也未必相同
      ，其中可能包含大盤毒梟、中盤或零星販售，又或者是吸
      毒者之朋友間為求互通有無而為有償轉讓，各該販賣行為
      所造成危害社會的程度亦因而有高低之分，法律科處此類
      型的犯罪，所設法定最低本刑卻同為「無期徒刑或10年以
      上有期徒刑，得併科1,500 萬元以下罰金」，確實有可能
      產生情輕法重的疑慮。所以，在審酌販毒者的刑度時，如
      果依其情狀予以酌減其刑，就足夠對其產生警惕的效果而
      達防衛社會的目的時，法院自然應該依照客觀犯行與主觀
      惡性等這二個因素來加以考量行為人的情狀，是否有可以
      憫恕之處，而適用刑法第59條的規定酌量減輕其刑，以求
      讓個案裁判的量刑能符合比例原則。
 （2）陳明仁所犯犯罪事實一即附表編號1 、2 所示之罪，為法
      定最輕本刑為有期徒刑10年以上之罪，衡酌上開毒品交易
      所販賣的數量分別僅為0.5 公克，屬零星交易，重量輕微
      ，販賣對象亦僅為何佳倩1 人，對社會造成的危害較稍低
      ，無從與前述的組織型毒販相提並論，因此如果與一般大
      盤毒梟或中盤者相同而均論以法定最低本刑之10年以上有
      期徒刑，不免過於嚴苛，不符合罪刑相當性及比例原則，
      而有情輕法重的問題，所以本院認為陳明仁就附表編號1
      至2 所示之犯行，均應依刑法第59條規定減輕其刑。
 （3）陳明仁與WULAN DARI所犯犯罪事實二所示之罪，依毒品危
      害防制條例第17條第2 項減刑後，法定最輕本刑仍為有期
      徒刑5 年以上之重罪，考量二人所販售之甲基安非他命重
      量為8.5 公克，雖非屬零星交易，然數量非多，且對象亦
      僅為KUSWORO 1 人，對社會造成的危害較中大盤商為低，
      而陳明仁與WULAN DARI就此販賣行為所於偵審程序均又自
      白犯罪，足見二人惡性並非重大，再衡諸WULAN DARI為外
      籍勞工，在台求職不易，屬社會上較為弱勢的族群，其因
      而涉險而以此方式賺取生活費用，尚非不能理解，倘均仍
      處以5 年以上之自由刑，不免過苛，有情輕法重之虞，所
      以本院認為陳明仁、WULAN DARI就犯罪事實二所示之犯行
      ，均應同樣依刑法第59條規定減輕其刑，並依法遞減之。
（四）量刑考量：審酌陳明仁、WULAN DARI為迅速賺錢，漠視法
      律禁止毒品流通的規定而使毒品流通，不僅戕害國民健康
      ，也危害社會治安；而考量陳明仁本案販毒行為共3 次，
      WULAN DARI1 次，其等所賣出之毒品重量均屬少量，犯罪
      情節較輕，再考量陳明仁就犯罪事實一部分，就販毒行為
      的客觀事實均坦承所犯，僅否認主觀營利意圖，而陳明仁
      、WULAN DARI就犯罪事實二部分，在審理過程亦均坦承所
      犯，陳明仁亦於偵查階段積極配合警方辦案，供出其毒品
      來源為「陳世豪」，已如前述，犯後態度尚稱良好，可作
      為有利陳明仁、WULAN DARI的量刑參考，再參酌陳明仁自
      述國中肄業之智識能力，之前從事空調冷氣的工作，離婚
      之家庭狀況及WULAN DARI自承國中畢業之智識能力、之前
      從事看護工作、已婚，目前有2 名小孩需要扶養，且已懷
      胎5 月之家庭狀況等一切情狀（見本院訴字卷第201 頁）
      ，分別量處如主文所示之刑。
（五）定應執行刑：數罪併罰之定應執行之刑是一種特別的量刑
      過程，相較於刑法第57條所定科刑時應審酌之事項係對一
      般犯罪行為的裁量，定應執行刑之宣告，是對犯罪行為人
      本身及所犯各罪之總檢視，除應考量行為人所犯數罪反應
      出的人格特性外，並應權衡審酌行為人犯行之反社會性、
      刑罰適應性與整體刑法目的及相關刑事政策，在量刑權之
      法律拘束性原則下，除依刑法第51條所定方法為量刑自由
      裁量權之外部界限外，並應受法秩序理念規範之比例原則
      、平等原則、責罰相當原則、重複評價禁止原則等自由裁
      量權之內部抽象價值要求界限之支配，使刑度能輕重得宜
      ，罰當其責，以符合法律授與裁量權之目的，兼顧刑罰衡
      平原則。秉此原則，考量陳明仁所犯3 罪均是在109 年10
      月至同年11月間犯下，3 罪均為毒品危害防制條例之販賣
      第二級毒品罪，罪質相同，雖然在罪數理論上構成數罪，
      但實際上之犯意彼此接近，爰就宣告之有期徒刑，綜衡卷
      存事證，審酌陳明仁所犯數罪類型、次數、非難重複程度
      等情形，定應執行刑如主文所示。
三、沒收：
（一）應沒收之物：
  1 、扣案之白色晶體4 包（總淨重1.47公克，取樣0.03公克鑑
      定用罄，總驗餘淨重1.44公克）經臺北市政府警察局刑事
      鑑識中心以氣相層析/ 質譜分析法鑑驗，鑑驗結果均含有
      甲基安非他命成分一節，有臺北市政府警察局109 年北市
      鑑毒字第397 號鑑定書在卷可查（見偵字第2945號卷第25
      頁），屬第二級毒品，不問屬於犯人與否，均應依毒品危
      害防制條例第18條第1 項前段之規定沒收銷燬之，另考量
      執行便利及效益，上開盛裝甲基安非他命之外包裝袋共4
      個，均一併沒收銷燬。至檢驗取樣之部分，業已用罄滅失
      ，自無庸再為沒收銷燬之諭知，附此敘明。
   2、扣案之OPPO牌手機1 支，為陳明仁自承供販賣甲基安非他
      命所用之物（見本院訴字卷第107 頁），應依毒品危害防
      制條例第19條第1 項之規定，不問屬於犯人與否，宣告沒
      收。
   3、犯罪所得，屬於犯罪行為人者，沒收之，於全部或一部不
      能沒收或不宜執行沒收時，追徵其價額；犯罪所得，包括
      違法行為所得、其變得之物或財產上利益及其孳息，刑法
      第38條之1 第1 項前段、第3 項、第4 項分別定有明文。
      又按共同正犯之犯罪所得，沒收或追徵，應就各人所分得
      之數額分別為之；先前對共同正犯採連帶沒收犯罪所得之
      見解，已不再援用及供參考（最高法院104 年第13次刑事
      庭會議決議意旨參照），此為終審機關近來一致之見解。
      所謂各人「所分得」，係指各人「對犯罪所得有事實上之
      處分權限」，法院應視具體個案之實際情形而為認定；倘
      若共同正犯各成員內部間，對於不法利得分配明確時，固
      應依各人實際分配所得沒收；然若共同正犯成員對不法所
      得並無處分權限，其他成員亦無事實上之共同處分權限者
      ，自不予諭知沒收；至共同正犯各成員對於不法利得享有
      共同處分權限時，則應負共同沒收之責（最高法院104 年
      度台上字第3937號判決意旨參照）。本案陳明仁就犯罪事
      實一所示之販毒行為，共獲得2,000 元（計算式：1,000
      元＋1,000 元＝2,000 元）之交易對價，另就犯罪事實二所
      示之販毒行為，陳明仁於偵查中自承有向KUSWORO 收取交
      易價金1 萬5,000 元等語（見偵字第44317 號卷第278頁
      ），與WULAN DARI於偵查中證述毒品是由陳明仁交給KUSW
      ORO ，錢是由陳明仁收受等語相符（見偵字卷第444317號
      卷第265 頁），足證陳明仁確實有向KUSWORO 收取交易價
      金，雖陳明仁辯稱自己將收取的價金轉交給「陳世豪」，
      然此部分陳明仁未能提出相關證明，是仍應認陳明仁就上
      開不法所得保有處分權限。另WULAN DARI就犯罪事實二所
      示之犯行，亦自承獲得1,000 元之利益，業如前述。綜上
      ，陳明仁就犯罪事實一、犯罪事實二所示犯罪之犯罪所得
      共計1 萬7,000 元（計算式：2,000 元＋15,000元＝17,000
      元），及WULAN DARI就犯罪事實二所示犯罪之犯罪所得1,
      000 元，均為陳明仁、WULAN DARI實際取得且屬其等所有
      ，雖未扣案，仍應依刑法第38條之1 第1 項、第3 項之規
      定諭知沒收，並於全部或一部不能沒收或不宜執行沒收時
      ，追徵其價額。
（二）不予沒收之物：扣案之IPHONE手機，為陳明仁所有，但查
      無證據顯示與本案販賣第二級毒品有關，不予宣告沒收。
四、據上論斷，應依刑事訴訟法第299 條第1 項前段，判決如主
    文。本案經檢察官徐千雅偵查起訴，由檢察官彭聖斐到庭執
    行公訴。
中    華    民    國   110    年    3     月    31    日
                  刑事第十七庭審判長  法  官  黃志中

                                      法  官  時瑋辰

                                      法  官  薛巧翊
上列正本證明與原本無異。
如不服本判決，應於判決送達後20日內敘明上訴理由，向本院提
出上訴狀 (應附繕本) ，上訴於臺灣高等法院。其未敘述上訴理
由者，應於上訴期間屆滿後20日內向本院補提理由書「切勿逕送
上級法院」。
                                      書記官  黃伊媺
中    華    民    國   110    年    3     月    31    日
附錄本案論罪科刑法條全文：
毒品危害防制條例第4條：
製造、運輸、販賣第一級毒品者，處死刑或無期徒刑；處無期徒
刑者，得併科新臺幣三千萬元以下罰金。
製造、運輸、販賣第二級毒品者，處無期徒刑或十年以上有期徒
刑，得併科新臺幣一千五百萬元以下罰金。
製造、運輸、販賣第三級毒品者，處七年以上有期徒刑，得併科
新臺幣一千萬元以下罰金。
製造、運輸、販賣第四級毒品者，處五年以上十二年以下有期徒
刑，得併科新臺幣五百萬元以下罰金。
製造、運輸、販賣專供製造或施用毒品之器具者，處一年以上七
年以下有期徒刑，得併科新臺幣一百五十萬元以下罰金。
前五項之未遂犯罰之。
附表：
編號 交易時間 交易地點 交易價格（新臺幣） 交易毒品之種類與數量 交易方式 1 109 年10月10日某時許 新北市○○區鎮○街00 號 8 樓陳明仁之套房前 1,000元 甲基安非他命 0.5 公克 陳明仁與何佳倩以LINE通訊軟體聯絡達成買賣合意後，陳明仁先於左列時間將左列毒品放置在左列所示套房前的梳妝台抽屜內，再由何佳倩前往拿取並放置1,000 元在該抽屜內以完成交易。 2 109 年10月21日19時51分許 新北市○○區鎮○街00 號 8 樓陳明仁之套房前 1,000元 甲基安非他命 0.5 公克 陳明仁與何佳倩以LINE通訊軟體聯絡達成買賣合意後，陳明仁於左列時間將左列毒品放置在左列所示套房前的梳妝台抽屜內，再由何佳倩前往拿取並放置左列金額在該抽屜內以完成交易。